臺灣高雄地方法院民事判決　　　　　　　94年度簡上字第72號
上　訴　人　明旻工程企業有限公司
法定代理人　乙○○
訴訟代理人　沈志祥　　律師
被　上訴人　板信商業銀行股份有限公司
法定代理人　丙○○
訴訟代理人　甲○○
上列當事人間請求給付票款事件，上訴人對於民國94年4 月11日
本院高雄簡易庭93年度雄簡字第1927號第一審判決提起上訴，本
院於民國94年10月6日言詞辯論終結，判決如下：
    主  文
上訴駁回。
第二審訴訟費用由上訴人負擔。
    事  實  及  理  由
一、被上訴人主張：訴外人竑維工程有限公司（下稱竑維公司）
    前於民國92年10月30日因向伊辦理票貼借款而交付由上訴人
    所簽發，並由其背書如附表所示之支票4 紙（其中編號1、2
    、3 之支票下稱系爭支票）予伊收執，詎伊於附表所示支票
    屆期後為付款之提示，除附表編號4 之支票兌現外，系爭支
    票均因掛失空白票據為由而遭退票未獲付款，嗣經催討無著
    ，為此爰依票據之法律關係，請求上訴人給付系爭支票之票
    款金額合計新台幣（下同）1,793,290 元，及分別自附表編
    號1 至3 所示利息起算日起至清償日止，按年息6%計算之利
    息等情。
二、上訴人則以：系爭支票之發票人印章雖為真正，然因上訴人
    法定代理人之妻郭清月原為上訴人管理票據業務，於92 年6
    、7 月間竟未得上訴人法定代理人乙○○同意，擅自將票據
    借予竑維公司法定代理人即其親戚郭楊麗華，嗣經上訴人發
    現後即禁止其保管票據，詎郭清月竟夥同訴外人郭楊麗華，
    於同年10月間共同竊取上訴人之票據達24張（含附表所示之
    支票），並盜用印章自行簽發支票，上訴人於同年12月19日
    知悉後即向高雄市政府警察局小港分局漢民派出所報案，及
    辦理票據掛失止付，嗣於同年12月22日對郭楊麗華提出告訴
    ，並於檢察官偵查中追加對郭清月之告訴，是系爭支票既係
    由渠等共同竊取偽造而成，上訴人無須負擔票據上責任，且
    上訴人並無授權竑維公司或郭清月簽發系爭支票，亦無表見
    代理之情形等語，資為抗辯。
三、原審判決上訴人應給付被上訴人票款合計1,793,290 元，及
    分別自附表編號1 至3 所示利息起算日起至清償日止，按年
    息6%計算之利息，上訴人提起本件上訴，其上訴聲明：(一)原
    判決廢棄；(二)前開廢棄部分，被上訴人在第一審之訴駁回。
    被上訴人之答辯聲明：駁回上訴人之上訴。
四、兩造不爭執之事項如下：
（一）訴外人郭楊麗華於92年10月30日，持附表所示之支票4 紙
      供作擔保，以竑維公司為借款人向被上訴人票貼借款，被
      上訴人為付款之提示後，其中附表編號1、2、3 之支票均
      以掛失空白票據為由遭退票而不獲付款。
（二）系爭支票及所蓋用之上訴人公司大小章均為真正。
（三）系爭支票之金額及所蓋用之上訴人公司大小章，均非上訴
      人法定代理人乙○○為之，乙○○亦未同意訴外人郭清月
      或郭楊麗華以系爭支票供作訴外人竑維公司向被上訴人借
      款之擔保。
（四）訴外人郭清月為上訴人法定代理人乙○○之配偶，擔任上
      訴人公司之會計，曾經為乙○○管理票據業務，並保管上
      訴人之支票及公司大小章（上訴人主張於92年10月已收回
      支票及印章，惟被上訴人否認）。
（五）上訴人於92年12月24以訴外人郭楊麗華竊取其支票為由，
      對郭楊麗華提起竊盜及偽造文書之刑事告訴，並追加訴外
      人郭清月為被告，嗣經臺灣高雄地方法院檢察署檢察官以
      93年度偵緝字第1732號、94年度偵字第2584號分別為不起
      訴處分，上訴人雖再對郭楊麗華部分聲請再議，惟亦經臺
      灣高等法院高雄分院檢察署以94年度上聲議字第568 號駁
      回其聲請而告確定。
五、觀諸兩造之主張及陳述，本件所應予審究之爭點厥為：(一)系
    爭支票是否由訴外人郭楊麗華及郭清月所共同竊取？(二)上訴
    人就系爭支票是否應負發票人責任？本院之判斷分別敘述如
    下：
（一）上訴人固抗辯系爭支票係由其配偶郭清月及訴外人郭楊麗
      華共同竊取後盜蓋公司印章所簽發，且已掛失止付及對渠
      等提出刑事告訴云云，並以證人郭清月於原審證述系爭支
      票為其與郭楊麗華共同竊取等語為證。惟查，證人郭清月
      於上訴人法定代理人乙○○對訴外人郭楊麗華提出刑事告
      訴後，前於檢察官偵查中係證稱：伊擔任上訴人公司財務
      ，平時公司支票及印鑑由伊保管取用，伊先生乙○○有授
      權給伊開票，這次借票給郭楊麗華沒有跟乙○○講，伊知
      道票是借的卻去報失竊等情（見臺灣高雄地方法院檢察署
      93年度偵字第2383號偵查卷第32、33頁），核與證人郭楊
      麗華於該案偵查中供稱：伊有拿支票但不是偷，是郭清月
      拿給伊，不是空白支票，金額及印章都已經寫好蓋好了，
      郭清月交支票給伊是委託伊向銀行辦理票貼等語（見同署
      93年度偵緝字第1732號偵查卷93年8 月28日訊問筆錄）相
      符。且上訴人法定代理人乙○○對於公司之支票及印章均
      放在公司二樓抽屜由訴外人郭清月保管取用，平時申請支
      票及對外開票均係授權郭清月負責簽發，事先不需經過乙
      ○○同意，僅事後要求查看出入帳明細乙節，業據乙○○
      、郭清月於上開刑事案件偵查中一致供述明確（見同署93
      年度偵字第2383號偵查卷第30、32頁），顯見上訴人確有
      將簽發支票之代理權概括授予訴外人郭清月，是證人郭清
      月事後於原審證述系爭支票為竊取云云，尚難採信。況且
      上訴人雖對訴外人郭楊麗華提起刑事告訴後，又追加訴外
      人郭清月為被告，惟該刑事案件經檢察官偵查後，認渠等
      犯罪嫌疑不足均為不起訴處分，嗣上訴人對郭楊麗華部分
      聲請再議，亦經駁回而均告確定等情，有上開不起訴處分
      書附卷可稽，則本院自難僅憑上訴人業已掛失止付及對郭
      清月、郭楊麗華提出告訴即遽為其有利之認定。此外，上
      訴人就系爭支票確係遭到竊取乙節復未能舉證以實其說，
      其此部分抗辯不足採取。另上訴人雖抗辯伊於92年10月間
      發現訴外人郭清月於同年6 、7 月未經同意擅自將其他票
      據借予郭楊麗華後，即已收回支票及印章並禁止其保管票
      據云云，然為被上訴人否認，上訴人就此亦未能舉證證明
      其有禁止郭清月保管支票及印章之行為，其所為抗辯亦無
      可取。
（二）按在票據上簽名者，依票上所載文義負責；又代理人於代
      理權限內，以本人名義所為之意思表示，直接對本人發生
      效力，票據法第5 條第1 項、民法第103 條第1 項分別定
      有明文。本件上訴人對於系爭支票及蓋用之印章為真正均
      不爭執，而系爭支票雖非上訴人法定代理人親自簽發，惟
      係其概括授權訴外人郭清月所簽發，業如前述，自應對上
      訴人直接發生效力，上訴人應負發票人之責任甚明。又系
      爭支票之簽發既經有權代理，則上訴人須否負表見代理之
      責，即無審究之必要，附此敘明。
六、綜上所述，上訴人既已將簽發支票之代理權概括授予訴外人
    郭清月，且系爭支票亦無遭竊之情事，則其對訴外人郭清月
    有權代理簽發之系爭支票自應負發票人之責任。從而，被上
    訴人依票據法律關係請求上訴人給付被上訴人票款1,793,29
    0 元，及分別自支票提示日之翌日即附表編號1 至3 所示利
    息起算日起至清償日止，按年息6%計算之利息，洵屬有據。
    原審認上訴人應依表見代理之規定負授權人責任，而為上訴
    人敗訴判決，其理由雖屬不當，惟結論與本院認定乃屬一致
    ，仍應予維持。上訴意旨仍執前詞，求予廢棄改判，為無理
    由，應駁回其上訴。
七、本件事證已臻明確，兩造其餘主張及舉證，經審酌後核與本
    件判決結果無影響，故不予一一論述，併此敘明。
八、結論：本件上訴為無理由，依民事訴訟法第436 條之1 第3
    項、第449 條第2 項、第78條，判決如主文。
中　　華　　民　　國　　94　　年　　10　　月　　20　　日
                      民事第五庭審判長法　官  魏式璧
                                      法　官　方錦源
                                      法　官　吳俊龍
以上正本係照原本作成。
如不服本判決，應於收受送達後20日內向本院提出上訴書狀，其
未表明上訴理由者，應於提出上訴後20日內向本院補提理由書狀
（均須按他造當事人之人數附繕本）上訴時應提出委任律師或具
有律師資格之人之委任狀；委任有律師資格者，另應附具律師及
格證書及釋明委任人與受任人有民事訴訟法第466 條之1 第1 項
但書或第2 項（詳附註）所定關係之釋明文書影本。
附註：
民事訴訟法第466條之1（第1項、第2項）：
對於第二審判決上訴，上訴人應委任律師為訴訟代理人。但上訴
人或其法定代理人具有律師資格者，不在此限。
上訴人之配偶、三親等內之血親、二親等內之姻親，或上訴人為
法人、中央或地方機關時，其所屬專任人員具有律師資格並經法
院認為適當者，亦得為第三審訴訟代理人。
中　　華　　民　　國　　94　　年　　10　　月　　20　　日
                                      書記官  馮欽鳳
┌──┬─────┬────┬───┬────┬────────────┐
│編號│　票號    │金額（新│發票日│利息起算│  付款人　              │
│    │          │台幣：元│      │日即提示│                        │
│    │          │）      │      │日之翌日│                        │
├──┼─────┼────┼───┼────┼────────────┤
│1.  │KW0000000 │434,490 │92.12.│92.12.23│ 高雄區中小企業銀行小港 │
│    │          │        │22    │        │ 分行                   │
├──┼─────┼────┼───┼────┼────────────┤
│2.  │KW0000000 │635,000 │93.02.│93.02.11│ 高雄區中小企業銀行小港 │
│    │          │        │10    │        │ 分行                   │
├──┼─────┼────┼───┼────┼────────────┤
│3.  │KW0000000 │723,800 │93.03.│93.03.23│ 高雄區中小企業銀行小港 │
│    │          │        │20    │        │ 分行                   │
├──┼─────┼────┼───┼────┼────────────┤
│4.  │KW0000000 │150,000 │92.12.│92.12.03│ 高雄區中小企業銀行小港 │
│    │          │        │03    │ 已兌現 │ 分行                   │
└──┴─────┴────┴───┴────┴────────────┘
